【裁判字號】    85,台上,4190
【裁判日期】    850829
【裁判案由】    懲治盜匪條例
【裁判全文】
最高法院刑事判決                              八十五年度台上字第四一九○號
    上  訴  人  甲○○
    選任辯護人  謝心味律師
右上訴人因懲治盜匪條例案件，不服台灣高等法院中華民國八十四年十二月五日第二
審判決（八十四年度上訴字第五○七八號，起訴案號：台灣士林地方法院檢察署八十
三年度偵字第一○三八二號），提起上訴，本院判決如左：
    主  文
上訴駁回。
    理  由
按刑事訴訟法第三百七十七條規定，上訴於第三審法院，非以判決違背法令為理由，
不得為之。是提起第三審上訴，應以原判決違背法令為理由，係屬法定要件。如果上
訴理由狀並未依據卷內訴訟資料，具體指摘原判決不適用何種法則或如何適用不當，
或所指摘原判決違法情事，顯與法律規定得為第三審上訴理由之違法情形，不相適合
時，均應認其上訴為違背法律上之程式，予以駁回。本件上訴意旨略稱：(一)被害人指
訴被害情形先後不一，如遭行搶，為何不知，對案發地點供述亦未符，且與證人許彩
琴供詞相互參佐，可徵上訴人無強盜犯行。(二)上訴人在警訊之自白，係被警員以不正
當方法取得，與被害人所述亦非一致，顯不足採。(三)上訴人如確行強，斷無又以機車
載被害人回店，事後又至店內找被害人之理。(四)項鍊墜子於垃圾堆中尋得，足見上訴
人未強劫，係被害人自行掉落，至將項鍊丟棄派出所前，乃上訴人畏懼警察一時失措
所為。(五)房東李賴榮緞與警員傅坤釧所供並無出入，上訴人租屋處確實狹窄，致不慎
撞倒被害人，上訴人打掃房間發現項鍊掉落床上，無違經驗法則各等語。
惟查本件原判決認定上訴人甲○○於民國八十三年十一月十九日下午四時許，帶盧記
麻辣火鍋店女工任惠貞至上訴人台北市○○路八十三巷廿一號二樓六室住處，洽商轉
租事宜，竟意圖為自己不法所有，將任女推倒壓在床上，致其不能抗拒，以強暴劫得
其頸上所戴金項鍊一條等情。因而撤銷第一審無罪之判決，改處上訴人強盜罪刑，已
詳認定犯罪事實之依據及憑以認定之理由，並對上訴人所辯，因屋窄起身碰到桌子
致撞倒被害人，旋載其返回，後清掃時發現該掉落之項鍊，而至店內欲歸還任女等語
，如何不足採信，詳予指駁，從形式上觀察，原判決並無任何違背法令之處。按證據
之取捨、事實之認定，屬事實審法院之職權行使，苟其判斷與論理法則、經驗法則無
違，即不得任意指為違法。原判決依憑上訴人在警訊中自白犯行不諱，核與被害人在
警訊之指訴情節相符，並分別在上訴人家中及台北市政府警察局中山分局中山一派出
所前取獲項鍊墜子及金項鍊發還被害人等證據，認定其強盜罪刑，核與證據法則無違
。查被害人雖已返回澳門而查證困難，惟其兩次警訊中均指訴上訴人強壓伊在床上，
致身上項鍊被搶等情無異，並向證人許彩琴稱項鍊被上訴人拿走，及一見上訴人折返
，馬上報警（見第一審卷第廿六頁反面、第廿七頁許彩琴證詞），其指訴難謂不一，
不得因表達方式或細節有異而予摒棄。又上訴人始終未指及警訊自白出於非任意性，
第三審上訴狀始為此指摘，難以採信，其自白與被害人之指訴，有關犯罪構成要件部
分，亦無不符，至上訴人行為後又載被害人返回店中，為其片言之詞，毫無實證，證
人許彩琴更證稱被害人自己回店（第一審卷第廿六頁反面），所辯已非可信，況此涉
犯罪者事後心態表現，僅供參佐，而難以推翻前述之直接證據。本件案發至查獲，時
間非久，上訴人得否載被害人返店，又回家掃地，將項鍊墜子誤置垃圾堆，再回店中
被報警查獲，已非無疑，亦與其偵查中所述「我回去整理房間發現項鍊掉在我床上，
而墜子已斷落……」（知情墜子斷落）未符，其餘所稱均屬枝節，難執為有利上訴人
之認定，原判決均已明，所為取捨、推論均與經驗法則、論理法則無違。上訴意旨
，重複前詞，或為事實上之爭執，或就細節摭拾片斷任意指摘，均與法律規定得為第
三審上訴理由之違法情形，不相適合，其上訴違背法律上之程式，應予駁回。
據上論結，應依刑事訴訟法第三百九十五條前段，判決如主文。
中      華      民      國    八十五    年      八      月     二十九   日
                              最高法院刑事第九庭
                                  審判長法官  謝  家  鶴
                                        法官  羅  一  宇
                                        法官  吳  昭  瑩
                                        法官  花  滿  堂
                                        法官  陳  世  淙
      右正本證明與原本無異
                                              書  記  官
中      華      民      國    八十五    年      九      月      四      日


司法院資訊處製作；財團法人民間司法改革基金會備份。
